臺灣嘉義地方法院民事判決　　　　　　　　96年度訴字第64號
原　　　告　乙○○
被　　　告　甲○○
上列當事人間因被告過失傷害案件，原告提起刑事附帶民事訴訟
請求損害賠償，經本院刑事庭以九十五年度嘉交簡附民字第二七
號裁定移送前來，本院於民國九十六年三月十三日言詞辯論終結
，判決如下：
    主  文
被告應給付原告新臺幣伍萬零捌佰貳拾元，及自民國九十五年六
月三十日起至清償日止，按週年利率百分之五計算之利息。
原告其餘之訴駁回。
訴訟費用由被告負擔百分之十，餘由原告負擔。
本判決得假執行。
    事實及理由
一、按訴狀送達後，原告不得將原訴變更或追加他訴。但擴張或
    減縮應受判決事項之聲明、不甚礙被告之防禦及訴訟之終結
    者，不在此限，民事訴訟法第二百五十五條第一項第三款、
    第七款定有明文。又按因犯罪而受損害之人於刑事訴訟程序
    得附帶提起民事訴訟，對於被告及依民法負賠償責任之人請
    求回復其損害，前項請求之範圍，依民法之規定，刑事訴訟
    法第四百八十七條亦定有明文。本件原告起訴時，聲明請求
    後續醫療費用新臺幣（下同）七萬二千元部分，於訴訟進行
    中經原告縮減不請求（見本院民國九十六年三月十三日言詞
    辯論筆錄）；又原告請求被告賠償車損三千五百元部分，因
    非被告犯過失傷害罪所受侵害之客體，固不得提起刑事附帶
    民事訴訟，惟原告於本院審理時已繳納此部分裁判費，被告
    亦就車損部分為本案言詞辯論，經核與上揭規定並無不合，
    應予准許。
二、原告起訴主張：於九十四年十一月十四日十二時三十四分許
    ，原告騎乘車號ＴＫＰ—三三０號機車，綠燈直行，經吳鳳
    南路與大業街時，被告駕駛自小汽車未注意車前狀況，且轉
    彎車未禮讓直行車，逕行左轉，撞擊原告，致原告機車毀損
    ，左腳脛骨、腓骨骨折，迄今尚未康復，事故發生迄今，被
    告置之不理，置身事外，推諉過失，無賠償誠意，造成原告
    經濟及精神極大壓力，爰依侵權行為法律關係，請求被告賠
    償：機車修理費三千五百元，醫療費用十一萬元，住院看護
    費用三萬四千元，就醫交通費二千五百元，工作勞動損失十
    九萬八千元，精神慰撫金十八萬元等語。並聲明：被告應給
    付原告五十二萬八千元，及自起訴狀繕本送達翌日起至清償
    日止，按週年利率百分之五計算之利息。
三、被告則以：伊於當時駕駛自小客車，沿嘉義市○○街由西往
    東方向，途經該街與吳鳳南路交岔路口，欲左轉彎駛進吳鳳
    南路時，因遇紅燈號誌暫停於大業街上，並顯示左轉方向燈
    ，號誌轉綠燈時，伊即依正常行駛路線左彎欲進入吳鳳南路
    （由南往北方向），此時原告騎乘機車，未遵循車行方向及
    注意車前狀況，突然由東北側逆行方向斜切欲穿越該交岔路
    口進入大業街內，伊閃避不及，小客車之左前側車燈處與機
    車左前側車身擦碰，原告因而人車倒地受傷。本件車禍肇因
    於原告自嘉義市警局第二分局出入口（吳鳳南路）處，未遵
    循方向，逆向斜切進入大業街口所致，被告無肇事因素等語
    置辯。並答辯聲明：原告之訴駁回。
四、原告主張兩造於上揭時、地發生車禍乙節，被告不爭執，並
    經本院調取相關刑案即本院九十五年度嘉交簡字第二八六號
    案卷核閱屬實，堪信為真。原告主張被告對車禍發生應負全
    部責任並賠償上揭損害等情，為被告否認並辯稱：本件事故
    係原告貿然逆向斜切進入大業街口所致，伊無過失等語。則
    本件爭點在於被告過失程度及應負賠償金額若干為適當。經
    查：
  (一)經本院調取上開相關之九十五年度嘉交簡字第二八六號刑案
    卷宗，被告於九十四年十一月十五日中午十二時三十四分許
    ，駕駛牌照號碼ＲＵ－五八二六號自小客車沿嘉義市○○街
    由西往東方向行駛，途經該街與吳鳳南路交岔路口時，本應
    注意車前狀況，隨時採取必要之安全措施，汽車行駛至交岔
    路口，轉彎車應讓直行車先行，左轉彎時，行至交岔路口中
    心處左轉，並不得占用來車道搶先左轉，而依當時晴天日間
    自然光線，柏油路面乾燥無缺陷，無障礙物視距良好等狀況
    ，復無不能注意之情事，竟疏於注意，在到達該交岔路口中
    心處之前即貿然左轉，並佔用在該交岔路口由東往西方向進
    入大業街之車道，適有原告騎乘牌照號碼ＴＫＰ－三三○號
    重型機車，斯時自該交岔路口東北東側由東北東往西南西方
    直行欲穿越該交岔路口進入大業街內，亦疏未注意車前狀況
    ，隨時採取必要之安全措施，被告所駕自小客車之左前側車
    燈處遂在前開交岔路口撞及原告所騎機車之左前側車身，致
    原告當場倒地，受有左側脛骨、腓骨骨折傷害等情，業據被
    告於刑案審理時坦承左轉時突見原告騎機車斜進大業街，來
    不及反應以致肇事等語，並有道路交通事故現場圖、道路交
    通事故調查報告表(一)(二)、現場照片等在卷可憑。按車輛行駛
    時，駕駛人應注意車前狀況及兩車併行之間隔，並隨時採取
    必要之安全措施，道路交通安全規則第九十四條第三項定有
    明文，被告駕車自應注意。而依事故現場圖及照片所示，原
    告倒地位置並非於大業街口正東方向，核與原告於警詢時自
    稱由肇事路口東南角起步往大業街行駛等語相符（見警卷第
    五頁），堪認原告確係由東北東往西南西方行向斜進大業街
    口，被告雖辯稱係原告斜行進入大業街口之過失，然上開吳
    鳳南路與大業街口於車禍發生當時，尚未設置機車待轉區，
    且該處為Ｔ字路口，範圍由停止線間起算，路口間機車可由
    消防隊或警察第二分局出入口穿越往大業街等情，有嘉義市
    警察局第二分局九十五年十月六日嘉市警二刑字第０九五０
    ０三四八五０號函附施工示意圖及施工日報表、嘉義市政府
    九十五年十二月十四日府交工字第０九五０一一九七八二號
    函文在卷可稽，原告雖亦有未注意車前狀況，貿然斜行入大
    業街口之過失，然並非不得穿越路口騎往大業街，且依上揭
    道路交通事故調查報告表所示，當時天候晴，日間自然光線
    ，路面乾燥無缺陷、無障礙物，視距良好，行車管制號誌正
    常，並無不能注意情事，被告竟疏未注意貿然左轉，以致閃
    煞不及肇事，被告駕車自有過失。本件經送臺灣省嘉雲區車
    輛行車事故鑑定委員會鑑定結果，亦認被告駕駛自用小客車
    ，行經行車管制號誌交岔路口，左轉彎，未充分注意車前狀
    況，為肇事次因，原告駕駛機車行經行車管制號誌交岔路口
    ，斜穿道路，未注意車前狀況，為肇事主因，有該委員會九
    十五年十一月二十三日嘉雲鑑九五０六九二字第０九五五八
    ０四二九四號函附在卷可稽，而被告因本件過失傷害行為，
    經本院以九十五年度嘉交簡字第二八六號判處有期徒刑三月
    得易科罰金，並確定在案等情，亦經本院調閱上開案卷核閱
    明確，亦徵被告駕車確有過失，雖原告亦有上揭過失，仍無
    法解免被告過失之責。原告主張被告應負侵權行為賠償責任
    ，自屬於法有據。
  (二)按因故意或過失，不法侵害他人之權利者，負損害賠償責任
    ；不法侵害他人之身體或健康者，對於被害人因此喪失或減
    少勞動能力，或增加生活上之需要時，應負損害賠償責任；
    又不法侵害他人之身體、健康、名譽、自由、信用、隱私、
    貞操，或不法侵害其他人格法益而情節重大者，被害人雖非
    財產上之損害，亦得請求賠償相當之金額，民法第一百八十
    四條第一項前段、第一百九十三條第一項、第一百九十五條
    第一項分別定有明文。原告既因被告之過失侵權行為而受有
    損害，依上揭規定，原告自得請求損害賠償，茲就原告請求
    賠償之費用，是否應予准許，分述如下：
  1.機車修理費部分：原告主張修車花費三千五百元，並提出仁
    友機車行及東新車業有限公司收據各一張為據，被告對上開
    收據金額並不爭執，本院以收據明細佐以車損照片之機車受
    損情形相符，堪認屬實，應予准許。
  2.醫療費用部分：原告主張醫療費用支出十一萬元，並提出財
    團法人天主教聖馬爾定醫院、大安西藥房、松柏藥局、吉杏
    展業股份有限公司收據等為據，被告對於確有支出必要之費
    用不爭執，其餘否認之。經本院核對財團法人天主教聖馬爾
    定醫院九十五年九月六日惠醫字第一一三六號函附醫療收據
    及原告提出之醫療收據，於上開醫院醫療費用共計四萬七千
    九百五十六元，此有上開醫院收據為憑，應予准許。又原告
    因本件車禍受有骨折傷害，超音波骨折刺激器為上開醫院醫
    師指示醫療輔助器具，有上開函文函示因原告骨折癒合不良
    ，建議購買等語可資佐證，而載有助行器、藥品品名明細之
    醫療用品費用，應為醫療所必要，共計六萬零七百五十八元
    部分應予准許。又原告提出之洗頭費用非醫療必要，無品名
    之統一發票無法證明確為醫療費用支出，此部分請求尚非有
    據，則原告得請求之醫療費用共計十萬八千七百十四元（47
    ,956+60,758）為有理由，逾此部分無理由，應予駁回。
  3.住院期間看護費用部分：原告主張自九十四年十一月十五日
    至同年十二月一日住院十七日，每日二千元計算，共支出三
    萬四千元（2,00017），並提出部分看護費用收據為憑，
    此部分被告不爭執，並經上開聖馬爾定醫院函覆原告上開住
    院期間需全日看護，該院照服員全日看護二千元等情屬實，
    原告此部分請求應予准許。
  4.就醫交通費用部分：原告主張就醫支出交通費用二千五百元
    ，此部分被告抗辯應依實際情形計算，經本院核諸原告上開
    就診病歷及收據所示日期共計就診十三次，有醫院上開函附
    病歷資料及收據可資參佐，再經本院向嘉義市計程車同業公
    會函詢原告至醫院來回車資約一百七十元至一百八十元，有
    該公會九十五年八月十六日嘉市計客總字第０三五號函文在
    卷可參，則以一百八十元計算，原告得請求之交通費用為二
    千三百四十元（18013），原告此部分請求有理由，逾此
    部分尚非有據。
  5.工作勞動損失部分：原告主張一年無法工作損失十九萬八千
    元，被告否認之。惟原告於受傷前既已成年，且身體、四肢
    均健全，自有勞動能力，本院因認依原告之年齡，其能力在
    通常情形下可取得最低基本工資之收入，係屬可能，自應以
    之作為原告每月薪資所得，並據以計算原告所得請求之損失
    。是以依據行政院勞工委員會制定之基本工資每月一萬五千
    八百四十元計算，佐以上開醫院九十六年二月十五日惠醫字
    第０二一七號函示手術拔除鋼條後約休養四週即可恢復一般
    工作，則住院期間加上休養四週，堪認為原告工作損失，則
    原告所得請求之不能工作薪資損失應為二萬三千七百六十元
    （15,84045/30），超逾部分尚難准許。
  6.慰撫金部分：原告請求慰撫金十八萬元，被告否認之，按慰
    藉金之賠償須以人格權遭遇侵害，使精神上受有痛苦為必要
    ，其核給之標準固與財產上損害之計算不同，然非不可斟酌
    雙方身分資力與加害程度，及其他各種情形核定相當之數額
    ，最高法院五十一年臺上字第二二三號判例意旨可資參照。
    本件被告大專畢業，自稱甫退伍無不動產，尚須償還就學貸
    款，現未婚無業在家幫忙等情，有畢業證書、退伍令、就學
    貸款還款通知書、郵局存簿明細等影本為證，原告自陳大學
    畢業，目前未婚無業等情，並有畢業證書影本為憑，參以兩
    造如卷附稅務電子閘門財產所得調件明細表所示資力，本件
    車禍情節，兩造過失程度，原告所受傷勢及精神所受痛苦程
    度，本院審酌兩造身分、地位及經濟能力，認原告請求十八
    萬元，尚嫌過高，均應予核減為十二萬元，方屬適當，原告
    逾此數額之請求，為無理由，應予駁回。
  7.基上所述，原告因本件車禍之損害額度應為二十九萬二千三
    百十四元（3,500+108,714+34,000+2,340+23,760+120,000
    ）。
  (三)按損害之發生或擴大，被害人與有過失者，法院得減輕賠償
    金額或免除之，民法第二百十七條第一項定有明文。經查本
    件車禍之發生，兩造均有違反上揭道路交通安全規則之過失
    ，且經臺灣省嘉雲區車輛行車事故鑑定委員會鑑定結果，認
    原告為肇事主因，被告為肇事次因，已如上述，是本院認定
    以被告肇事次因、原告肇事主因之車禍肇事責任，由被告負
    十分之四之過失責任，應屬公允。依此計算，則原告所得請
    求之金額為十一萬六千九百二十六元（小數點以下四捨五入
    ），逾此部分，為無理由，應予駁回。
  (四)再按保險人依強制汽車責任保險法規定所為之保險給付，視
    為被保險人損害賠償金額之一部分；被保險人受賠償請求時
    ，得扣除之。強制汽車責任保險法第三十二條定有明文。查
    原告於本件交通事故發生後，已領有強制汽車責任險保險金
    六萬六千一百零六元，有原告提出之龍平安產物保險股份有
    限公司匯款明細可稽，被告不爭執，是依上開說明，此等給
    付既屬保險人依強制汽車責任保險法所為之保險給付項目，
    依法自應視為加害人損害賠償金額之一部分，是原告前開所
    得請求之金額，扣除保險給付後，剩餘五萬零八百二十元。
五、末按給付無確定期限者，債務人於債權人得請求給付時，經
    其催告而未為給付，自受催告時起，負遲延責任。其經債權
    人起訴而送達訴狀，或依督促程序送達支付命令，或為其他
    相類之行為者，與催告有同一之效力，民法第二百二十九條
    第二項定有明文。又遲延之債務，以支付金錢為標的者，債
    權人得請求依法定利率計算之遲延利息。但約定利率較高者
    ，仍從其約定利率；應付利息之債務，其利率未經約定，亦
    無法律可據者，週年利率為百分之五，亦為同法第二百三十
    三條第一項及第二百零三條所明定。查原告請求被告賠償之
    金額，並未定有給付之期限，則原告主張自起訴狀繕本送達
    翌日即九十五年六月三十日起，至清償日止，按週年利率百
    分之五計算之利息，並未逾上開規定之範圍，自無不合。
六、綜上所述，原告依據上開侵權行為損害賠償法律關係，請求
    被告給付五萬零八百二十元，及自九十五年六月三十日起至
    清償日止，按週年利率百分之五計算之利息，為有理由，應
    予准許，逾此請求，為無理由，應予駁回。又核諸原告勝訴
    部分所命給付之金額未逾五十萬元，爰依民事訴訟法第三百
    八十九條第一項第五款規定依職權宣告假執行。
七、據上論結，原告之訴為一部有理由，一部無理由，依民事訴
    訟法第七十九條、第三百八十九條第一項第五款，判決如主
    文。
中　　華　　民　　國　　96　　年　　3 　　月　　27　　日
                  民事第一庭  法  官  陳端宜
上為正本係照原本作成。
如對本判決上訴，須於判決送達後20日內向本院提出上訴狀。
中　　華　　民　　國　　96　　年　　3 　　月　　27　　日
                              書記官  陳慶時
